臺灣新北地方法院民事判決
110年度訴字第2311號
原      告  劉東明    住新北市○○區○○街000巷00號1樓                        送達代收人  邱阿緞    

被      告  愛因斯坦大廈管理委員會

法定代理人  陳美香  
訴訟代理人  林清榕  

            劉學均  
            陳嘉麒  
上列當事人間請求排除侵害事件，經本院於民國111年3月28日言
詞辯論終結，判決如下：
    主  文
原告之訴駁回。
訴訟費用由原告負擔。 
    事實及理由
壹、程序部分：
　　按當事人喪失訴訟能力或法定代理人死亡或其代理權消滅者
    ，訴訟程序在有法定代理人或取得訴訟能力之本人，承受其
    訴訟以前當然停止；前開承受訴訟人，於得為承受時，應即
    為承受之聲明；聲明承受訴訟，應提出書狀於受訴法院，由
    法院送達於他造，民事訴訟法第170條、第175條第1項、第1
    76條分別定有明文。本件被告愛因斯坦大廈管理委員會(下
    稱管委會)之法定代理人原為張忠正，嗣於訴訟繫屬中變更
    為陳美香，經原告於民國110年2月2日具狀聲請由陳美香承
    受訴訟，有愛因斯坦大廈109年區分所有權人會議紀錄、訴
    訟承受明書(見板簡卷第73頁至第85頁、第131頁至第133頁)
    在卷為憑，核與前揭規定相符，應予准許。
貳、實體部分：
一、原告主張：
　　其居住之新北市○○區○○街000巷00號1樓，係位於愛因斯坦大
    廈社區(下稱系爭社區)內，該社區之抽水馬達(下稱系爭抽
    水馬達)係裝設在地下2樓，即在其居住之「27號1樓」下方
    ，自民國100年間起，系爭抽水馬達即不分日夜，不定時發
    出聲響，該聲響透過樓板共振至其所居住之「27號1樓」，
    於清晨、夜深(即晚上10時至翌日凌晨6時間)時，不時產生
    之巨大啟動、關閉馬達噪音聲響更加明顯，嚴重影響原告全
    家的睡眠品質與身心健康，遠超出一般人社會共同生活所得
    忍受之範圍。經原告向管委會反應後仍未見改善，爰依民法
    第18條規定，得請求法院除去其侵害等語。並聲明：被告不
    得製造新北市○○區○○街000巷00號1樓鄰近噪音，並不法侵害
    原告居住之安寧，請求排除對原告之侵害。
二、被告則以：
　　系爭社區地下2樓共有9台抽水馬達，除原告外並無其他住戶
    反應有噪音，而原告10來多次向新北巿政府環境保護局(下
    稱環保局)陳情投訴，環保局派員檢測均無違反噪音管制法
    規之情事。然管委會為了社區和諧，已於「27號」所在之大
    樓地下2樓加裝馬達緩啟動器、減震管、減震器，並於「25
    號、27號、29號、31號」所在之大樓地下2樓抽水馬達設裝
    定時器，設定夜間10時至翌日早上6時停止抽水馬達運作，
    且相關設備均委託專業技師檢測合格。又原告自行錄製之噪
    音檔案，無證明聲響係來自系爭抽水馬達，且錄音錄影設備
    及播放設備均得調整音量，難以此推論有侵害原告居住安寧
    之人格。況噪音之認定非單憑當事人主觀善惡或感受認定，
    應依社會一般人所能接受之標準決定等語。並聲明：駁回原
    告之訴。
三、本院之判斷：
(一)原告主張其居住之新北市○○區○○街000巷00號1樓，係位於系
    爭社區內，該社區之抽水馬達係裝設在系爭社區之地下2樓
    等情，為被告所不爭執。環保局於110年10月1日至同年12月
    7日間，曾接獲8次系爭社區抽水馬達噪音之陳情案，前往測
    量後，有4次量測結果未過其他第2類噪音管制區夜間噪音管
    制準、3次噪音源(抽水馬達未運轉)及1次因適逢天雨依法不
    宜量測等情，有環保局110年12月15日新北環稽字第1102370
    985號函暨檢附之稽查情形表、噪音管制標準、新巿政府110
    年3月17日、4月15日依據噪音管制法所為之公告(見本院卷
    第91頁至第108頁)在卷可參。另原告於111年1月間曾多次因
    噪音問題報警乙節，亦有新北巿政府警察局海山分局111年1
    月27日新北警海行字第1113944082號函暨檢附原告報案之「
    勤務指揮中心受理各類案件紀錄單」、「海山派出所員警工
    作紀錄簿」(見本院卷第145頁至第153頁)附卷為佐，此部分
    事實，堪予認定。
(二)按土地所有人於他人之土地、建築物或其他工作物有瓦斯、
    蒸氣、臭氣、煙氣、熱氣、灰屑、喧囂、振動及其他與此相
    類者侵入時，固請求得禁止之，民法第793條前段定有明文
    ，且依同法第800條之1規定，此項規定於建築物利用人準用
    之。但其侵入輕微，或按土地形狀，地方習慣，認為相當者
    ，不在此限，同法第793條但書復規定甚明。又於他人居住
    區域發出之聲響超越一般人社會生活所能容忍，且情節重大
    ，始屬不法侵害他人居住安寧之人格利益(最高法院92年度
    台上字第161號判決意旨參照)。故建築物利用人於他人之建
    築物有振動及其他與此相類之聲響侵入時，如其侵入輕微，
    情節非屬重大，或按建築物之環境、地方習慣，認為相當，
    或未超越一般人社會生活所能容忍者，即難認有何侵害個人
    人格法益之情事，自不得請求禁止，或依侵權行為法則請求
    賠償，且必以侵入之聲響超越一般人社會生活所能容忍，非
    依個人主觀感受、喜惡決定之。
(三)原告主張系爭抽水馬達啟動、關閉及運轉之聲音，遠超出一
    般人社會共同生活所得忍受之範圍，依民法第18條規定請求
    被告不得製造上開噪音云云，為被告否認，並以前詞置辯。
    經查：　　
　1.按氣響之侵入，按土地形狀，地方習慣可否認為相當，應參
    酌主管機關依法所頒布之管制標準予以考量，俾以發揮規範
    相鄰關係積極調節不動產利用之功能(最高法院99年度台上
    字第223號判決意旨參照)。而噪音管制法制定之目的，係為
    維護國民健康及環境安寧，提高國民生活品質(該法第1條)
    ，是噪音管制法規範之音量管制標準，應屬「一般人」客觀
    上社會生活所能容忍之標準，而非某一「個人」主觀上所能
    容忍之標準，基於兼顧人民財產權、工作權、居住權及健康
    權之保障，除有明顯失衡之情形外，應於逾越噪音管制法制
    訂管制標準之行為，始認係不法且應禁止之行為。是本件自
    得依噪音管制法所定管制標準，判定系爭抽水馬達於啟動及
    運轉時所出之聲響是否超越一般人社會生活所能容忍之程度
    。
  2.按直轄市及縣(市)主管機關得視轄境內噪音狀況劃定公告各
    類噪音管制區，並應定期檢討，重新劃定公告之。其管制區
    之劃分原則、劃定程序及其他應遵行事項之準則，由中央主
    管機關定之。噪音管制法第7條第1項定有明文。行政院環境
    保護署依同法第7條第1項規定訂定「噪音管制區劃定作業準
    則」，新北市政府於110年4月15日以新北府環空字第110065
    60722號公告(見本院卷第107頁、第108頁)：「一、本巿各
    類噪音管制區劃定如下：……(二)第二類：都市計劃使用分區
    為之住宅區。……」，系爭社區為住宅區，應屬第2類噪音管
    制區。
  3.本院囑託環保局於111年2月12日凌晨5時、6許至系爭社區，
    測量系爭抽水馬達之噪音分貝，環保局人員於111年2月12日
    4時許到場，於同日6時許至原告所居住之「27號1樓」稽查
    ，稽查噪音源(抽水馬達)啟動中，經測量均能音量分別為36
    .0及37.0分貝，均未超過其他公告第2類噪音管制區夜間噪
    音管制標準(42分貝)，續經量測低頻音量為20.4分貝，亦未
    超過其他公告第2類噪音管制區夜間低頻噪音管制標準(27分
    貝)規定，有環保局111年2月18日新北環稽字第1110284102
    號函暨檢附稽查時之照片1份(見本院卷第155頁至第165頁)
    在卷可參。足見系爭抽水馬達運轉時所產生之聲響，在原告
    所居住之「27號1樓」房屋內，尚未超越一般人社會生活所
    能容忍之程度。
　4.環保局於111年2月12日至系爭社區稽查時，原告另請該局量
    測抽水馬達關閉時瞬間最大音量，經量測為52.3分貝，然該
    量測值未有法令管制規定等情，有環保局111年2月18日新北
    環稽字第1110284102號函(見本院卷第156頁)。而抽水馬達
    主要作用為加壓打水進入水塔以維持水塔內之水位，其設計
    上僅會於水塔之水位低於預設之水位時始啟動運轉，於水位
    達一定標準即關閉，是抽水馬達啟動及關閉之時間並非持續
    不間斷，在兼衡使用自來水已係現今都會區生活中不可或缺
    之設備，且其啟動及關閉之時間尚屬短暫，故此部分之聲響
    應認係屬輕微之侵入。 
四、綜上所述，原告依民法第18條規定，請求被告不得製造新北
    市○○區○○街000巷00號1樓鄰近噪音，不得不法侵害原告居住
    之安寧，並排除對原告之侵害，為無理由，應予駁回。
五、本件事證已臻明確，兩造其餘主張及攻擊防禦方法，核與判
    決結果不生影響，爰不一一論述，附此敘明。
六、訴訟費用之依據：民事訴訟法第79條。 
中　　華　　民　　國　　111 　年　　4 　　月　　29　　日
                  民事第六庭    法　官　莊惠真
以上正本係照原本作成
如對本判決上訴，須於判決送達後20日內向本院提出上訴狀。如
委任律師提起上訴者，應一併繳納上訴審裁判費。
中　　華　　民　　國　　111 　年　　4 　　月　　29　　日
                                書記官　蘇莞珍